---
title: "Compito 01 Feb 2017"
author: "Emanuele Lena - 142411@uniud"
date: "1/2/2022"
output: html_document
---

```{r setup, include=FALSE}
knitr::opts_chunk$set(echo = TRUE)
```



```{r}
knitr::knit('Funzioni.Rmd')
```



# Compito del 1 febbraio 2017

Let us consider the dataframe mtcars, which comprises the fuel
consumption and 10 aspects of design and performance for 32 automobiles
(1970s models). The help file is given below

```{r echo=FALSE, printr.help.sections="format"}
help(mtcars)
```

Describe how to perform a preliminary data analysis on this dataframe,
using suitable R commands.

## EDA 

Il dataset mtcars è costituito da 32 osservazioni e 10 variabili. 

```{r}
nrow(mtcars)
summary(mtcars)
```

* mpg, disp, hp, drat, wt, qsec sono certamente variabili numeriche continue; 
* vs, am sono variabili categoriali binarie; 

```{r}
mtcars2 <- mtcars
mtcars2$vs <- factor(mtcars2$vs, labels = c("automatic", "manual"))
mtcars2$am <- factor(mtcars2$am, labels = c("V-shaped", "straight"))

```

* cyl, gear, carb sono di fatto variabili numeriche discrete intere, ma potrebbero essere interpretate più come variabili categoriali (ordinali).

```{r}
mtcars2$cyl <- factor(mtcars2$cyl)
mtcars2$gear <- factor(mtcars2$gear)
mtcars2$carb <- factor(mtcars2$carb)

```

```{r}
summary(mtcars2)
```



```{r}
for (v in c("mpg", "disp", "hp", "drat", "wt", "qsec")) {
  summary_numerical(v, data=mtcars2)
}

```

Delle variabili numeriche del dataset, nessuna ha una distribuzione riconducibile ad una normale, in quanto tutte presentano qualche forma di assimmetria e code pesanti (e/o outlyer).

qsec, se non fosse per alcuni outlyer sulle code sarebbe abbastanza normale. 

disp e drat presentano una curva di densità con due picchi distinti (disp. in particolare).


```{r}
normality_check(mtcars2$mpg, stats=T, statsTest = T, normTest = T)
```

La variabile risposta mpg ad esempio presenta una lieve assimmetria destra e code molto leggeri. Dai test sulle statistiche però risulta che non ci siano abbastanza informazioni per rifiutare l'ipotesi di normocurtosi, e che le prove a sostegno dell'assimmetria siano bassi.

Nel confronto con i quantili teorici di una distrib normale, si oss. forti scostamenti sulle code.

Forse è il caso di considerare una trasformata.


```{r}
for (v in c("cyl", "gear", "carb")) {
  summary_categorial(v, data=mtcars2)
  # print("--------------------------------------")
  # print("")
}


for (v in c("vs", "am")) {
  summary_categorial(v, data=mtcars2)

}

```

Per nessuna delle variabili categoriali ordinali si osserva una distribuzione uniforme. Un discorso analogo si può fare anche per le variabili binarie.

```{r}

par(mfrow=c(2,3))

for (v in c("disp", "hp", "drat", "wt", "qsec")) {
  correlation_check_num(v, "mpg", data=mtcars2)
}

par(mfrow=c(1,1))



par(mfrow=c(2,3))

for (v in c("cyl", "gear", "carb", "vs", "am")) {
  correlation_check_numfactor(v, "mpg", data=mtcars2)
}

par(mfrow=c(1,1))

```

Per le variabili numeriche disp, hp, drat e wt si osservano correlazioni abbastanza forti con mpg, ma forse non di tipo lineare. Per disp, hp e wt in particolare si suggerisce di valutare delle trasformate. Per drat si osserva maggiore propensione alla linearità ma anche maggiore variabilità. 

La relazione tra mpg e qsec sembra incece essere piuttosto strana. Probabilmente c'è correlazione lineare ma anche molta variabilità.

Tutti i fattori sembrano avere un qualche tipo di influenza su mpg. Cyl in particolare sembra avere un'influenza di tipo lineare, pertanto forse sarebbe opportuno tornare a valutarlo come una variabile numerica discreta. Discorso analogo (anche se "rovinato" dai valori estremi) per carb.

## Analisi 

After fitting the model `fit <- lm(mpg ∼ disp + hp + wt + drat, data=mtcars)`, the following outputs are obtained by the R commands `summary(fit)` and `plot(fit)`, respectively. Describe how to interpret these results, and then suggest how to proceed with further analyses.

```{r}
fit <- lm(mpg ∼ disp + hp + wt + drat, data=mtcars)

```

```{r}
summary(fit)
```

* l'intercetta sembra avere un ruolo molto importante nella spiegazione della risposta.

* I coeffienti hp e wt hanno ottenuto un p-value discreto nella statistica test; è chiaro che tali coef. contribusiscano a spiegare, ma penso che ci sia margine di miglioramento.

* disp ha ottenuto un p-value decisamente troppo alto. Prima di scartarlo definitivamente, suggerirei di valutare una sua trasformazione. Anche per drat si può fare un discorso analogo.

* Si osserva, tutto sommato, un basso standard error sui residui (anche in confronto alla dev. std della risposta).

```{r}
sd(mtcars$mpg)
```


* Il coefficente $R^2$ - sia nella sua versione normale che in quella corretta - indicano che una buona parte della varianza della risposta è spiegata dal modello (più dell'80%).

* Dal p-value ottenuto per la statistica F, si può dire che il modello contribuisce a spiegare la varianza della variabile risposta.

```{r}

par(mfrow=c(2,3))
plot(fit, which = (1:6))
par(mfrow=c(1,1))
```

* dal grafico dei residui, si osserva la presenza di una strana relazione tra i residui e i valori stimati; in particolare, per i valori centrali di mpg si osservano residui contenuti o negativi, per le code invece si osservano alcuni residui particolarmente alti.

* dal confronto con i quantili teorici, si notano importanti discostamenti sulle code.

* dal grafico dei residui standardizzati, si osserva una variabilità tutto sommato uniforme, che aumenta leggemente sulle code.

* nessun punto presenta una distanza di cook elevata in senso assoluto, detto ciò ci sono almeno due punti con distanza di cook superiore a quella degli altri. Tali punti probabilmente sono leve, detto ciò non si consiglia di rimuoverli dal modello, vista la dimensione contenuta dei dati d'addestramento.


Per proseguire si suggersice di:

* valutare per tutti e quattro i regressori numerici scale differenti, in quanto durante l'EDA si sono evidenziate relazioni forti ma non di tipo strettamente lineare. 


```{r}
par(mfrow=c(2,3))

for (v in c("disp", "hp", "drat", "wt")) {
  correlation_check_num(v, "mpg", data=mtcars2, stats = T, statsTest = T)
}

par(mfrow=c(1,1))
```

* valutare di introdurre nel modello anche alcuni fattori. In particolare, si suggerisce di sperimentare con cyl.

* una volta individuate le scale più corrette, provare a creare e confrontare diversi modelli più o meno sofisticati (effettuando confronti con ANOVA e con i criteri AIC e BIC). Nel processo, si suggerisce di confrontarsi con un esperto del settore (e di estendere l'EDA) per individuare eventuali collinearità.




