---
output:
  word_document: default
  pdf_document: default
  html_document: default
---
Partiamo con una panoramica rapida del dataset.

```{r}
library(ISwR)
source("./../functions.R", local = knitr::knit_global())
data("bp.obese")

bp.obese$sex <- factor(bp.obese$sex, labels = c("male", "female"))
str(bp.obese)
summary(bp.obese)
```

Il dataset è costituito da tre variabili, due numeriche continue (obese e bp) e una categoriale non ordinale (sex). 

La variabile risposta è bp e lo scopo dell'analisi è fornire un modello di regressione
per stabilire come il valore della pressione sistolica delle persone vari a seconda del loro
indice di obesità e del loro sesso.

### Distribuzione delle variabili
```{r}
numeric.graph(bp.obese, c(2, 3))
categorical.graph(bp.obese, c(1))
```
#### Osservazioni

-   C'è una marcata assimmetria verso destra delle variabili bp e obese

-   Le curve di bp e obese sono fortemente ipernormali, avendo entrambi delle
    curve destre molto pesanti, come è possibile vedere dai qqplot delle due variabili:
```{r}
qqplot.graph(bp.obese, c(2,3))
```

-   Per questi motivi, a meno di trasformazioni delle due variabili, le ipotesi di
    normalità sono violate.

-   In bp e in obese sono presenti degli outliers sui valori massimi.

-   Le osservazioni sembrano essere ben distribuite tra uomini e donne

### Relazioni tra variabili
```{r}
scatterplots.graph(response.var = 3, esplicative.vars = c(2), data = bp.obese)
boxplots.graph(response.var = 2, esplicative.vars = c(1), data = bp.obese)
boxplots.graph(response.var = 3, esplicative.vars = c(1), data = bp.obese)
```
#### Osservazioni

-   Tra bp e obese sembra esserci una debole correlazione lineare.

-   Sembra esserci correlazione tra obese e sex, seppur molto debole.

-   I tre ouliers di obese sono tutti riferiti a soggetti di sesso femminile,
    come confermato dal secondo boxplot. Considerata anche la distribuzione
    tra soggetti maschili e femminili nel dataset, potrebbe essere una buona
    idea rimuovere i tre outlier dalle osservazioni.

-   Non sembra esserci una correlazione significativa tra bp e sex.