---
title: "Strumenti - LM"
author: "Emanuele Lena - 142411@uniud"
date: "8/2/2022"
output: html_document
---

```{r setup, include=FALSE}
knitr::opts_chunk$set(echo = TRUE)
```

# Strumenti per Regressione Lineare

## Creazione di modelli particolari

### Modello con effetto iterazione

[...]

### Modello con formule strane ( I(...) )
```{r}
cars1w.lm <- lm(dist ~ speed + I(speed^2),data=datasets::cars)
```


### Modello com stima dei pesata dei minimi quadrati

```{r}
# utile quando la varianza dei residui dipende da qualche regressore
# es: nel mod. senza il metodo dei pesi, oss. che i residui aumentano al crescere di speed
#     => provo a bilanciare in questo modo
cars2w.lm <- lm(dist ~ speed + I(speed^2),data=datasets::cars,weights=1/speed)

```

## Strumenti di valutazione dei modelli

### Test ANOVA su modelli annidati

```{r}
leaf.lm1 <- lm(tempDiff ~ 1 , data = DAAG::leaftemp)
leaf.lm2 <- lm(tempDiff ~ vapPress, data = DAAG::leaftemp)
leaf.lm3 <- lm(tempDiff ~ CO2level + vapPress, data = DAAG::leaftemp)
leaf.lm4 <- lm(tempDiff ~ CO2level + vapPress + vapPress:CO2level, data = DAAG::leaftemp)

# conftonto con i paramentri, introducendoli nell'ordine che li ho messi io
anova(leaf.lm4)

# confronto con i modelli (nell'ordine che indico, purché si rispetti l'annidamento)
anova(leaf.lm1, leaf.lm2, leaf.lm3, leaf.lm4)

```

```{r}
# Posso fare ANOVA invertendo l'ordine dei parametri per verificare eventuali collinearità
# se ho almeno un po' di collinearità mi aspetto risultati (fortemente) diversi
anova(lm(tempDiff ~ CO2level + vapPress, data = DAAG::leaftemp))
anova(lm(tempDiff ~ vapPress + CO2level, data = DAAG::leaftemp))
```

### Log-somiglianza, AIC, BIC
```{r}
mod1 <- lm(Volume ~ Girth, data = datasets::trees)
mod2 <- lm(Volume ~ Girth + Height, data = datasets::trees)

# logsomiglianza (più è grande, meglio è)
logLik(mod1)
logLik(mod2)

# AIC e BIC (più piccoli sono, meglio è)
AIC(mod1, mod2)
BIC(mod1, mod2)

# NOTA IMPORTANTE: NO CONFRONTI DI MODELLI CON y SU SCALE DIVERSE!!!
```


## Strumenti per migliorare i modelli (selezione scale e regressori)

### Trasformata Boxcox (selezione scala per y)

Utile per selezionare una scala per y

```{r}
mod <- lm(time ~ climb + dist, data=DAAG::nihills)

# grafico del boxcox
MASS::boxcox(mod, lambda = seq(0, 2, 0.05))

# calcolo del lambda massimo
lambdares <- boxcox(mod, lambda = seq(0, 2, 0.05), plotit=F, interp=F)
max.lambda <- lambdares$x[which.max(lambdares$y)]
max.lambda 

# trasformazione (automatica) di y
y <- DAAG::nihills$time

if (max.lambda!=0.0) {
  yt <- (y^max.lambda-1)/max.lambda
} else {
  yt <- log(y)
}

```

### Indice VIF (Variance Inflation factor)

Utile per individuare variabili soggette a collinearità forte (candidate per la rimozione)

```{r}
library(compositions)
data(Coxite)
coxite <- as.data.frame(Coxite)

# "quanto" una certa variabile è correlata con le altre, 
# elimino la variabile più correlata
DAAG::vif(lm(porosity ~ A+B+C+D+depth, data=coxite))

# Interpretazione:
# VIF > 4-5 <-- è presente della multi-collinearità per questa variabile
# VIF > 10  <-- alta collinearità

# Alternativa
car::vif(lm(porosity ~ A+B+C+D+depth, data=coxite))

# NOTA: per non eliminare i parametri più importanti, è suggerito l'uso combinato 
# con i classici coef. di correlazione (conviene )
cor(coxite$porosity, coxite[,-7], method = "pearson")
```

### Scelta regressore da rimuovere (drop1)

Utile per individuare come cambia il modello rimuovendo una certa variabile

```{r}

# criteri scelta rimozione:
# - test con H1: modello senza questo regressore varia molto
# - AIC del modello senza regressore
drop1(lm(dist ~ speed + I(speed^2),data=datasets::cars), test="F", k=2)

# (con k posso "pesare" la complessità del modello nell'AIC)

```

## Strumenti di approfondimento delle diagnostiche

### Plot dei residui parziali 

```{r}
mod <- lm(time ~ climb + dist, data=DAAG::nihills)

par(mfrow=c(1,2))

# su primo termine, con Standard Error
termplot(mod, terms=1, partial.resid=TRUE, lwd.term=2,lwd.se=2,pch=20,
smooth=panel.smooth, col.smth="blue", col.res="gray30", se=T)

# su secondo termine, senza Standard Error
termplot(mod, terms=2, partial.resid=TRUE, lwd.term=2,lwd.se=2,pch=20,
smooth=panel.smooth, col.smth="blue", col.res="gray30")

par(mfrow=c(1,1))
```

### dfbetas (variazioni standardizzate dei coeff rimuovendo le oss.)
```{r}
# variazioni STANDARDIZZATE di ciascun coefficente di stima rimuovendo le singole osservazioni
dfbeta(lm(time ~ climb + dist, data=DAAG::nihills))


# influence.measures(...)
```

## Stime e predizioni 

### Training e test MSE (con cross validation)

Utile per conftontare la capacità predittiva di modelli

```{r}
roller.glm <- glm(depression ~ weight,data=DAAG::roller)

# training MSE
# sum(resid(roller.glm)^2)/nrow(DAAG::roller)
glm.mse.train(roller.glm)
 
# test MSE (con cross validation)
# boot::cv.glm(DAAG::roller, roller.glm)$delta[2]
glm.mse.test.cv(roller.glm)

```

### Semplice stima

```{r}
cars2.lm <- lm(dist ~ speed + I(speed^2),data=cars)

# costruzione di nuovi dati
dat <- data.frame(speed = 10)

# stima
predict(cars2.lm, newdata=dat)

# stima con standard error
predict(cars2.lm, newdata=dat, se=T)
```

### Intervalli di confidenza e di predizione

```{r}

roller.lm <- lm(depression ~ weight,data=DAAG::roller)
roller.glm <- glm(depression ~ weight,data=DAAG::roller)


# Intervallo di confidenza (intervallo di stima)
predict(roller.lm, interval="confidence", newdata = data.frame(weight=6))
 
# Intervallo di previsione
predict(roller.lm, interval="prediction", newdata = data.frame(weight=6))

# Intervallo di previsione (con varianza ricavata con CV)
predict(roller.lm, interval="prediction", newdata = data.frame(weight=6), pred.var=glm.mse.test.cv(roller.glm))

                   
```

### Plot di un modello (semplice) con gli intervalli di confidenza e di previsione

```{r}
# Plot punti
plot(depression ~ weight, data = DAAG::roller,
xlim=c(0,1.04*max(weight)),ylim=c(0,1.04*max(depression)),
xlab = "Weight of roller", ylab = "Depression", pch = 16)

# Plot modello
roller.lm <- lm(depression ~ weight,data=DAAG::roller)
abline(roller.lm, col="red", lwd=2)

# v. alternativa per plottare i vall fittati 
# lines(roller.lm$weight, roller.lm$fit, lwd=2)

xy <- data.frame(weight = seq(1, 13, 1), 20)

# Intervalli confidenza
yhat <- predict(roller.lm, newdata = xy, interval="confidence")
ci <- data.frame(lower=yhat[, "lwr"], upper=yhat[, "upr"])
lines(xy$weight, ci$lower, lty = 2, lwd=2, col="red")
lines(xy$weight, ci$upper, lty = 2, lwd=2, col="red")

# Intervalli previsione
yhatob <- predict(roller.lm, newdata = xy, interval="prediction")
ciob <- data.frame(lower=yhatob[, "lwr"], upper=yhatob[, "upr"])
lines(xy$weight, ciob$lower, lty = 2, lwd=2)
lines(xy$weight, ciob$upper, lty = 2, lwd=2)
```

### [lattice] Plot di modello con 1 reg. numerico e 1 fattore (senza effetto iterazione)

```{r}
library(lattice)

# modello 
leaf.lm3 <- lm(tempDiff ~ CO2level + vapPress, data = DAAG::leaftemp)

# ottengo i coefficenti (mi servono per disegnare le rette)
leaf.lm3$coefficients

plot1 <- xyplot(tempDiff ~ vapPress, DAAG::leaftemp, groups=CO2level, 
                abline = list(a=2.6849,b=-0.8392,col="blue",lwd=2), # retta gruppo 0 (CO2 basso)
                key=simpleKey(columns=3,text=c("low","medium","high"),col=c("blue","magenta","darkgreen"),
                              space="top",points=FALSE,cex=1.2), pch=19, lwd=2)

plot2 <- xyplot(tempDiff ~ vapPress, DAAG::leaftemp, groups=CO2level, 
                abline = list(a=2.6849+0.3199,b=-0.8392,col="magenta",lwd=2), # retta gruppo 1 (CO2 medio)
                key=simpleKey(columns=3,text=c("low","medium","high"),col=c("blue","magenta","darkgreen"),
                              space="top",points=FALSE,cex=1.2), pch=19, lwd=2)

plot3 <- xyplot(tempDiff ~ vapPress, DAAG::leaftemp, groups=CO2level, 
                abline = list(a=2.6849+0.7931,b=-0.8392,col="darkgreen",lwd=2), # retta gruppo 2 (CO2 alto)
                key=simpleKey(columns=3,text=c("low","medium","high"),col=c("blue","magenta","darkgreen"),
                              space="top",points=FALSE,cex=1.2), pch=19, lwd=2)

plot1+plot2+plot3

# Se fosse CON effetto iterazione dovrei disegnare rette di pendenza diversa
# TODO: res. analogo senza lattice
```


