---
title: "Strumenti - Logistic Regression (GLM)"
author: "Emanuele Lena - 142411@uniud"
date: "9/2/2022"
output: html_document
---

```{r setup, include=FALSE}
knitr::opts_chunk$set(echo = TRUE)
```

# Strumenti per Regressione Logistica

(Dati)
```{r}
program <- matrix(c(1,2.66,20,0,0,2,2.89,22,0,0,3,3.28,24,0,0,4,2.92,12,0,
0,5,4.00,21,0,1,6,2.86,17,0,0,7,2.76,17,0,0,8,2.87,21,
0,0,9,3.03,25,0,0,10,3.92,29,0,1,11,2.63,20,0,0,12,3.32,
23,0,0,13,3.57,23,0,0,14,3.26,25,0,1,15,3.53,26,0,0,16,
2.74,19,0,0,17,2.75,25,0,0,18,2.83,19,0,0,19,3.12,23,1,
0,20,3.16,25,1,1,21,2.06,22,1,0,22,3.62,28,1,1,23,2.89,
14,1,0,24,3.51,26,1,0,25,3.54,24,1,1,26,2.83,27,1,1,27,
3.39,17,1,1,28,2.67,24,1,0,29,3.65,21,1,1,30,4.00,23,1,
1,31,3.10,21,1,0,32,2.39,19,1,1), nrow=32, byrow=T)

colnames(program) <- c("OBS","GPA","TUCE","PSI","GRADE")
program <- as.data.frame(program)
```


## Creazione di un modello binomiale

### Modello GLM 

```{r}
mod.glm <- glm(GRADE ~ PSI , data = program, family = "binomial", )
# summary(mod.glm)

```

## Strumenti di valutazione dei modelli

### Accuratezza di classificazione (con CVbinary)

```{r}
mod.glm.all <- glm(GRADE ~ GPA+TUCE+PSI, data=program, family="binomial")

# calcolo accuratezza senza e con CV (di stima e di previsione)
DAAG::CVbinary(mod.glm.all)

```

### [crossval] Confusion Matrix e diagnostiche sugli errori

```{r}
mod.glm.all <- glm(GRADE ~ GPA+TUCE+PSI, data=program, family="binomial")

# confusion matrix (come tab. classica)
cm2 <- table(predict(mod.glm.all, type=c("response"))>0.5, program$GRADE)
colnames(cm2) <- c("NO", "SI")
rownames(cm2) <- c("NO", "SI")
cm2

# confusion matrix (con crossval)
cm <- crossval::confusionMatrix(
  program$GRADE,                                 # val. reali
  predict(mod.glm.all, type=c("response"))>0.5,  # valori predetti
  negative=0  # specifico quale valore è da interpr. come "negativo"
  )

# cm (come vettore di FP, TP, TN, FN)
cm

# calcolo di tutte statistiche diagnostiche ricavabili dalla CM
crossval::diagnosticErrors(cm)

# Guida significato parametri:
# - acc=(TP+TN)/(FP+TN+TP+FN) <- accuratezza
# - sens=TP/(TP+FN)           <- sensitività (rate di positivi individuati)
# - spec=TN/(FP+TN)           <- sensitività (rate di negativi individuati)
# - ppv = TP/(FP+TP)          <- positive predictive value (quanti degli ind. come positivi sono veri positivi)
# - npv = TN/(TN+FN)          <- positive predictive value (quanti degli ind. come negativi sono veri negativi)
# - lor = log(TP*TN/(FN*FP))  <- log del rapporto tra prediz. corrette ed errate | log(oddsRatio)

```

### [crossval] Cross Validation e diagnostiche sugli errori di classificazione

```{r}

# funzione da passare come parametro a crossval (per un glm)
predfun.glm = function(train.x, train.y, test.x, test.y, negative) {
  
  train.data <- data.frame(train.x, train.y)
  glm.fit <- glm(train.y~., binomial, train.data)
  ynew <- predict(glm.fit, newdata=data.frame(test.x, test.y), type="response")
  ynew <- as.numeric(ynew>0.5)
  out <- crossval::confusionMatrix(test.y, ynew, negative=negative)
  return(out)
}


set.seed(1234)
cv.out <- crossval::crossval(predfun.glm,              # funzione predittiva (per il glm)
                   program[c("GPA", "TUCE", "PSI")],   # regressori
                   program$GRADE,                      # variabile risposta
                   negative=0,   # val da interpr. come "NEGATIVO"
                   K=10,         # dim. fold della CV
                   B=1,          # ripetizioni per ogni fold concesse
                   verbose=FALSE)

# diagnostiche in cross validation
crossval::diagnosticErrors(cv.out$stat)

```

### [verification] Curva ROC 

```{r}
mod.glm.all <- glm(GRADE ~ GPA+TUCE+PSI, data=program, family="binomial")

# plot
verification::roc.plot(
  as.numeric(program$GRADE),   # val. osservati
  fitted(mod.glm.all),         # val. previsti          
  xlab="false positive rate = 1-true negative rate", 
  ylab="true positive rate"
)
```


## Stima e classificazione

### Plot dei fitted values (prob. stimate) vs val. osservati

```{r}
# par(mfrow=c(1,2))

mod.glm.all <- glm(GRADE ~ GPA+TUCE+PSI, data=program, family="binomial")

# Plot fitted values vs val. osservati CON funzione di link
plot(program$GRADE, mod.glm.all$fitted.values, 
     pch=19, ylim=c(-0.1,1.1), xlab="Obs. values", ylab="Fitted values")

abline(0,0,col="red",lwd=2)
abline(1,0,col="red",lwd=2)

# par(mfrow=c(1,1))
```

### Stima della f. di link, della probabilità e classificazione

```{r}
mod.glm.all <- glm(GRADE ~ GPA+TUCE+PSI, data=program, family="binomial")

# fitted values per la funz. di link
y <- predict(mod.glm.all)

# probabilità stimante (fitted values della risposta)
p <- predict(mod.glm.all, type=c("response"))

# stima probabilità su nuovi dati
predict(mod.glm.all, newdata = data.frame(GPA=3.2, TUCE=18, PSI=0), type=c("response")) 

# classificazione su nuovi dati
predict(mod.glm.all, newdata = data.frame(GPA=3.2, TUCE=18, PSI=0), type=c("response"))>0.5 


```







