---
title: "Strumenti - EDA"
author: "Emanuele Lena - 142411@uniud"
date: "8/2/2022"
output: html_document
---

```{r setup, include=FALSE}
knitr::opts_chunk$set(echo = TRUE)
```


## Summary

```{r}
# summary numerico
summary.num("mpg", data=datasets::mtcars, calcVar = T, calcIndexes = T)

# summary categoriale
summary.factor("cyl", data=datasets::mtcars, calcRelFreq = T)


```


## Strumenti classici

### Grafici var numeriche

```{r}
par(mfrow=c(1,2))

gsummary.num("mpg", data=datasets::mtcars, stats=T, 
               plots=c("rel", "box"), normCurve=T)


par(mfrow=c(2,2))
for (v in c("disp", "hp", "drat", "wt")) {
  gsummary.num(v, data=datasets::mtcars)
}
par(mfrow=c(1,1))

```

### Normalità var numeriche (norm curve + qqplot)

```{r}
par(mfrow=c(1,2))
gsummary.norm("mpg", data=datasets::mtcars, 
              plots = c("curve", "qq"), 
              stats=T, statsTest=T)
par(mfrow=c(1,1))
```

### Grafici var categoriali

```{r}
par(mfrow=c(2,2))

for(v in c("jobclass", "health", "maritl", "region")) {
  gsummary.factor(v, data=ISLR::Wage, plots = c("abs"), pieLabels = F)
}
  
par(mfrow=c(1,1))

gsummary.factor("education", data=ISLR::Wage, stats = T, 
                pieLabels = T, plots = c("rel", "pie"))

```

### Pairs classico

```{r}
pairs(datasets::mtcars[c("mpg", "disp", "hp", "drat", "wt")], panel=panel.smooth)
```

### Matrice di correlazione (e correlazione di ins. di variabili con 1)
```{r}
# matrice di correlazione
cor(datasets::mtcars[c("mpg", "disp", "hp", "drat", "wt")], method = "pearson")

# versione alternatva: correlazione di ins. di variabili con 1 unica risposta
with(datasets::mtcars, cor(cbind(disp, hp, drat, wt), mpg))
```

### Correlazione num-num

```{r}
cor.check.num(x="hp", y="mpg", data=datasets::mtcars, doPlot = T, stats = T, 
              whichStats = c("pearson", "spearman", "kendal"), 
              whichTests = c("pearson"))
```

### Correlazione num-fattore

```{r}
cor.check.factor.num(xfactor = "tension", y="breaks", data=datasets::warpbreaks, 
                     doPlot = T, doPlotLines = T, doMeanTest = F, doAnova = T, stats=T)
```


### Correlazione fattore-fattore (mosaic + chisq.test)

```{r}
cor.check.factor("wool", "tension", data=datasets::warpbreaks, 
                 stats = T, doPlot = T, doTest = T)

# test chi-quadro
# chisq.test(datasets::warpbreaks$wool, datasets::warpbreaks$tension)

# tabella di contingenza con val marginali in chiaro
# epitools::table.margins(table(datasets::warpbreaks$wool, datasets::warpbreaks$tension))
```


## Sintesi e test più avanzati

### Confronto tra medie campionarie per gruppo

```{r}
ds <- MASS::birthwt
ds$race <- factor(ds[["race"]], labels=c("white", "black", "other"))

# semplice t-test di confronto tra medie campionarie di due gruppi
# t.test(ds[ds[["race"]]=="white", "bwt"], ds[ds[["race"]]=="black", "bwt"])


# confronto usando la mia funzione
t.test.between.groups("race", "bwt", ds, type="pairs")
# t.test.between.groups("race", "bwt", ds, type="base")
# t.test.between.groups("race", "bwt", ds, type="progressive")

```


### Confronto tra medie campionarie di distrib accoppiate

```{r}
t80 <- c(36,35,36,34,37,40,37,41,38,32,36,39,36,40,37,37,38,40,37,39,
39,41,38,38,35)
t81 <- c(39,39,40,33,36,40,37,41,39,34,42,41,42,44,42,42,39,42,41,40,
43,43,40,39,37)

t.test(t80, t81, paired = T)
```


### Confronto tra medie campionarie di distrib non normali

```{r}
t80 <- c(36,35,36,34,37,40,37,41,38,32,36,39,36,40,37,37,38,40,37,39,
39,41,38,38,35)
t81 <- c(39,39,40,33,36,40,37,41,39,34,42,41,42,44,42,42,39,42,41,40,
43,43,40,39,37)

wilcox.test(t80, t81)
```

### Confronto tra proporzioni

```{r}
217/297
65/128
prop.test(c(217,65),c(297,128), correct = FALSE)
```

### One-way ANOVA

```{r}
# mod. ANOVA ad una via
aov.m <- aov(bwt~factor(race), data=MASS::birthwt)

# valutaz. generale del fattore
summary(aov.m) 

# valutaz. di influenza di ogni livello 
summary.lm(aov.m) 
```

### Multi-Way Anova (senza iterazione)

```{r}
# mod. ANOVA a più vie
aov.m <- aov(breaks~factor(wool)+factor(tension), data=datasets::warpbreaks)

# valutaz. generale dei fattori
summary(aov.m) 

```

### Multi-Way Anova (con iterazione)

```{r}
# mod. ANOVA a più vie, con effetto iterazione
aov.m <- aov(breaks~factor(wool)*factor(tension), data=datasets::warpbreaks)

# valutaz. generale dei fattori
summary(aov.m) 
```

## Grafici avanzati

### [lattice] xyplot con 1 fattore (colore)

```{r}
lattice::xyplot(income ~ balance, groups=default, data=ISLR::Default, auto.key=list(columns=2))
```

### [lattice] xyplot con 1 fattore (colore e rette per gruppo)

```{r}
# esempio di xyplot con punti colorati e tre rette sovrapposte
lattice::xyplot(tempDiff ~ vapPress, DAAG::leaftemp, groups=CO2level, pch=19, 
                key=lattice::simpleKey(
                  columns=3,                               # quanti gruppi 
                  text=c("low", "medium", "high"),         # quali nomi nella legenda per i gruppi
                  col=c("blue", "magenta", "darkgreen"),   # quali colori per i gruppi
                  space="top", points=FALSE, cex=1.2), 
                type=c("p","r"),lwd=2)
```

### [lattice] xyplot multiplo con 3 fattori (colore + 2 binari e smooth per gruppo)

```{r}
tint.xyplot <- lattice::xyplot(csoa ~ it|sex*agegp, groups=tint,
                data=DAAG::tinting, aspect=1,type=c("p","smooth"), span=1.25)

update(tint.xyplot, legend=NULL, auto.key=list(columns=3, points=TRUE, lines=TRUE))
```

### [lattice] xyplot di serie temporali (stesso grafico)
```{r}
## costruzione di 6 plot sovrapposti
lattice::xyplot(Ontario+Quebec+BC+Alberta+Prairies+Atlantic ~ Date, data=DAAG::jobs,
                type="b", outer=FALSE, ylab="Number of workers",
                auto.key=list(space="right", lines=TRUE))
```

### [lattice] xyplot di serie temporali (grafici distinti)

```{r}
# costruzione di 6 plot distinti, uno per ciascuna serie, in scala logaritmica
lattice::xyplot(Ontario+Quebec+BC+Alberta+Prairies+Atlantic ~ Date, data=DAAG::jobs, 
                type="b", outer=TRUE, ylab="log(Number of workers)", layout=c(3,2),
                scales=list(y=list(relation="sliced", log=TRUE)))
```

### [lattice] stripplot (1 numerico, 2 fattori)

```{r}
# Metto a fianco due plot (1 x lv di wool)
lattice::stripplot(breaks ~ tension | wool, datasets::warpbreaks, cex=1.2, pch=16)
```

### [lattice] splom (equivalente di pairs, con opzione di aggiunta fattore)

```{r}
# equivalente di pairs, solo che posso aggiungere il gruppo con il colore
df <- DAAG::allbacks
lattice::splom(~df[,1:3], groups=cover, data = df, 
               lwd=2, auto.key = T)
```

### [lattice] 2 densityplot sovrapposti

(Utile per mostrare due densità della stessa var numerica ma di gruppi diversi)

```{r}
lattice::densityplot(~log(LOSS), group=ATTORNEY, data=autobi, xlab="log(LOSS)",
            lwd=2, plot.points=FALSE, auto.key=list(columns=2))

```

### [lattice] one-shot boxplot multiplo con stesse assi y

(Utile per fare in un colpo solo diversi boxplot, anche sulla stessa scala)
```{r}
lattice::bwplot(log(LOSS)~ ATTORNEY + CLMSEX + MARITAL + CLMINSUR + SEATBELT + AGECLASS,
  data=autobi, ylab="log(LOSS)", outer = TRUE, scales = list(x = "free"),
  xlab="", layout=c(3,2), main="", aspect="fill")
```

