---
output:
  word_document: default
  html_document: default
---
After fitting the model
`fit <- lm(mpg ∼ disp + hp + wt + drat, data=mtcars)`, the following
outputs are obtained by the R commands `summary(fit)` and `plot(fit)`,
respectively.
Describe how to interpret these results, and then suggest how to proceed
with further analyses.

```{r echo=FALSE}
fit <- lm(mpg ~ disp + hp + wt + drat, data=mtcars)
summary(fit)
```
#### Osservazioni

-   Modello con 4 regressori continui e variabile risposta continua

-   L'intercetta è elevata, ma sembra comunque essere coerente con il contesto

-   Alcuni regressori (disp e drat) hanno p-value elevati (maggiori del 5%), 
    quindi probabilmente non sono significativi

-   I p-value di hp e wt sono sufficientemente bassi da rifiutare l'ipotesi nulla,

-   hp e disp hanno coefficiente stimato piuttosto basso, ma ciò potrebbe essere causato
    dalla diversa scala delle variabili.

-   I coefficienti di determinazione $R^2$ e $R^2$ corretto assumono un buon valore
    (poco oltre l'80%), ciò significa che il modello copre una parte significativa di
    variabilità del dataset.
    
-   Il test F suggerisce una buona significatività di tutte le variabili,
    in relazione ai p-value dei regressori, probabilmente c'è qualche collinearità
    tra le variabili.

```{r}
plot(fit, which = c(1:6), lwd=2)
```

#### Osservazioni

-   La curva non è nè lineare, nè parallela alle ascisse, quindi l'ipotesi di linearità
    è violata (c'è qualche regressore che ha effetti non lineari sulla risposta),

-   Sulle code il qq-plot presenta un deciso scostamento rispetto ai quantili teorici,
    l'ipotesi di normalità dei residui è violata
    
-   Dal grafico dei residui standardizzati sembra essere rispettata l'ipotesi di
    omogeneità della varianza dei residui (la curva è abbastanza orizzontale)

-   Dagli ultimi tre grafici risulta che nessun punto ha effetti leva o distanza di
    Cook particolarmente elevati.
    
```{r}
library(DAAG)
vif(fit)
```
L'analisi VIF conferma la presenza di collinearità tra le variabili esplicative
(per disp e wt il fattore VIF è maggiore di 5).


### Suggerimenti per ulteriori analisi

-   utilizzare metodi stepforward e backforward (eliminando o aggiungendo regressori)
    per la scelta di un modello tale che elimini le collinearità (verificabili 
    con la funzione `vif`) e riduca i valori dei p-value.

-   trovato un modello con le caratteristiche di cui sopra, valutare l'utilizzo di
    qualche trasformata per ridurre o eliminare gli effetti non lineari.